【裁判字號】    89,交上易,384
【裁判日期】    891115
【裁判案由】    過失傷害
【裁判全文】
臺灣高等法院刑事判決                          八十九年度交上易字第三八四號
    上  訴  人  丙○○
    即  被  告
右上訴人因過失傷害案件，不服臺灣桃園地方法院八十八年度交易字第四二五號，中
華民國八十九年八月十五日第一審判決（起訴案號：臺灣桃園地方法院檢察署八十八
年度偵字第一四七一二號）提起上訴，本院判決如左：
        主  文
原判決撤銷。
丙○○從事業務之人，因業務上之過失傷害人，處拘役伍拾日，如易科罰金，以參佰
元折算壹日。
        事  實
一、丙○○以駕駛計程車為業，為從事駕駛業務之人。於民國（下同）八十八年七月
    二十三日十七時二十五分許，駕駛車號Ｎ五─四三二號營業小客車搭載乘客（成
    年人乙○○（住桃園市○○路十九巷一號）一人坐在前座，另幼童江品儀、江政
    儒與另二幼童坐在後座），沿桃園縣桃園市○○路由國際路往正光街方向行駛，
    行至桃園縣桃園市○○路十九巷口前應乘客乙○○下車要求停車，原應注意在交
    岔路口不得臨時停車與臨時停車時應依車輛順行方向僅靠道路右側，且依當時情
    形並無不能注意情事。竟疏未注意於甫轉入十九巷口交岔路口處臨時停車，其搭
    載坐在車內右後座之年幼乘客江品儀（民國七十五年二月十九日生）亦疏未注意
    停車向外開啟車門時，應注意行人、車輛、並讓其先行，於丙○○臨時停車後貿
    然開啟車門，適有甲○○騎乘車號ＭＯＴ─六一九號重型機車搭載其子呂家維駛
    至，遭該開啟右後車門碰擊，甲○○因此向右跌落人行道受有右側第七肋骨骨折
    合併氣胸、右鎖骨骨折、臉部、左手及左大腿擦傷等傷害。丙○○隨即向前往現
    場處理警員陳永儒自首肇事，而不逃避接受裁判。
二、案經被害人甲○○訴由桃園縣警察局桃園分局報請臺灣桃園地方法院檢察署檢察
    官偵查起訴。
        理  由
一、訊據上訴人即被告丙○○對其於右揭時、地臨時停車肇事而有過失之事實坦承不
    諱，且查：
(一)、被告坦承之情核與告訴人甲○○指訴及證人黃啟峰證述情節相符，並有桃園縣警
    察局桃園分局道路交通事故調查表一紙、省立桃園醫院診斷證明書二紙及照片七
    幀附卷可稽。
(二)、被告臨時停車之地點為桃園市○○路十九巷與文中路之交岔路口，業經勘驗明確
    ，有現場相片在卷可查（本院卷第二八頁），並據證人黃啟峰陳明（本院卷第二
    三頁），至告訴人雖稱被告在尚未全轉入桃園市○○路十九巷處臨時停車（相片
    見本院第二七頁），但其所陳與證人黃啟峰所陳略有出入，應以與被告與告訴人
    均無利害關係之證人黃啟峰所指之臨時停車位置為依據。
(三)、按交岔路口不得臨時停車。臨時停車時應依車輛順行方向僅靠道路右側。又停車
    向外開啟車門時，應注意行人、車輛、並讓其先行，道路交通安全規則第一百十
    條第二款、第四款、第一百十二條第一項第十五款分別定有明文。本件被告疏未
    注意上開規定，依當時情形並無不能注意情事，竟未緊靠道路右側臨時停車，致
    車後座幼童江品儒開啟車門碰擊騎車經過之告訴人甲○○跌倒受傷，其有過失至
    明。另乘坐被告車後幼童，疏未注意車外告訴人甲○○騎車通過之動態讓其先行
    ，貿然開啟車門致碰擊，其亦有過失。
(四)、本件經送請鑑定結果，亦同本院前揭認定，有台灣省車輛行車事故覆議鑑定委員
    會八十九年五月二十九日八九府覆議字第八九０五二一號函暨所附鑑定意見書在
    卷可佐。告訴人甲○○之傷害與被告之過失行為顯有相當因果關係。再被告車後
    幼童江品儀貿然開啟車門就本件告訴人甲○○之傷害亦有過失，僅屬本院得於量
    刑時作為參考，不因此得解免被告之過失責任。
(五)、綜上，本案事證明確，被告犯行洵堪認定，應依法論科。
二、被告為職業計程車司機，為從事駕駛業務之人，於執行業務中開車肇事致告訴人
    甲○○受傷，核其所為，係犯刑法第二百八十四條第二項前段之業務過失傷害罪
    。被告於肇事後，警員前往現場處理，尚不知悉誰為犯罪之人之際，主動向警員
    陳永儒承認為肇事者，而不逃避接受裁判，已據證人即當時到場處理員警陳永儒
    結證屬實，其對於未發覺之罪自首，應依法減輕其刑。
三、原審予以論罪科刑固非無見，惟查：(一)、被告所駕之計程車有成年人乙○○一人
    坐在前座，另幼童江品儒、江政儒與另二幼童坐在後座，坐在車內右後座之年幼
    乘客江品儀（民國七十五年二月十九日生）向外開啟車門碰擊甲○○，原判決疏
    未論及。(二)、被告係臨時停車下客，並非停車，原判決誤為停車。以上容有未洽
    ，是被告上訴意旨以量刑過重，指摘原判決不當，雖無理由，惟原判決既有可議
    ，自應將原判決予以撤銷改判，爰審酌被告過失程度、幼童乘客江品儀為主要過
    失、造成告訴人如事實欄所載傷害、迄未能與被害人達成和解，犯後坦承犯罪態
    度良好等一切情狀，量處被告拘役伍拾日，如易科罰金，以參佰元折算壹日。
據上論斷，應依刑事訴訟法第三百六十九條第一項前段、第三百六十四條、第二百九
十九條第一項前段，刑法第二百八十四條第二項前段、第六十二條前段、第四十一條
，罰金罰鍰提高標準條例第一條前段、第二條，判決如主文。
本案經檢察官王安明到庭執行職務。
中    華    民    國    八十九    年      十一      月        十五      日
                              臺灣高等法院刑事第七庭
                                  審判長法  官  吳  啟  民
                                        法  官  林  瑞  斌
                                        法  官  施  俊  堯
右正本證明與原本無異。
不得上訴。
                                        書記官  顏  志  豪
中    華    民    國    八十九    年      十一       月        十五     日
附錄：本判決論罪科刑法條全文
刑法第二百八十四條
因過失傷害人者，處六月以下有期徒刑、拘役或五百元以下罰金。致重傷者，處一年
以下有期徒刑、拘役或五百元下罰金。
從事業務之人，因業務之過失傷害人者，處一年以下有期徒刑、拘役或一千元以下罰
金。致重傷者，處三年以下有期徒刑、拘役或二千元以下罰金。


司法院資訊處製作；財團法人民間司法改革基金會備份。
